臺灣高雄地方法院民事裁定　　　　　　　 109年度金字第13號
原　　　告　第一商業銀行股份有限公司

法定代理人　邱月琴　
訴訟代理人　施秉慧律師
　　　　　　焦文城律師
上列原告與被告簡良鑑間請求損害賠償事件，原告就本院107 年
度金重訴字第1 號刑事案件提起附帶民事訴訟，經本院刑事庭裁
定移送前來（107 年度附民字第589 號），本院裁定如下：
    主    文
原告應於本裁定送達後十日內補繳第一審裁判費新臺幣柒佰柒拾
柒萬玖仟壹佰壹拾壹元，逾期未補繳，即駁回其對被告簡良鑑之
訴。
    理    由
一、按刑事訴訟法第487 條第1 項固明文規定犯罪被害人得於刑
    事訴訟程序中，對於刑事被告及依民法負賠償責任之人，附
    帶提起民事訴訟。而該條項所定附帶民事訴訟之對象，除刑
    事被告外，固兼及於依民法負損害賠償責任之人，惟附帶民
    事訴訟之原告所主張之共同加害人，必以在刑事訴訟程序中
    經認定係共同侵權行為之人，始得謂為依民法負賠償責任之
    人，否則對之提起附帶民事訴訟，即難謂為合法。亦即，附
    帶民事訴訟，係因犯罪而受損害之人為請求回復其損害，於
    刑事訴訟程序附帶提起之民事訴訟程序，其請求之範圍依民
    法之規定，故提起是項訴訟，以刑事訴訟程序之存在為前提
    ，其請求回復之損害，以被訴犯罪事實所生個人私權之損害
    為限，否則縱令得依其他事由，提起民事訴訟，亦不得於刑
    事訴訟程序附帶為此請求（最高法院60年台上字第633 號判
    決意旨參照）；另刑事附帶民事訴訟之對象，除刑事被告外
    ，固非不得兼及於依民法與刑事被告同負損害賠償責任之人
    （例如：依民法第28條、公司法第23條規定應與法定代理人
    連帶負責之法人、依民法第187 條規定應與未成年人連帶負
    責之法定代理人），惟刑事附帶民事訴訟原告依民法第 185
    條規定所主張之「共同加害人」，以在刑事訴訟程序中經認
    定為共同侵權行為之人為限，否則對之提起附帶民事訴訟，
    縱經刑事庭移送民事庭審理，仍難謂為合法。再按刑事訴訟
    法第503 條第1 項但書、第3 項規定於刑事訴訟諭知無罪、
    免訴或不受理之判決者，經原告聲請時，應將附帶民事訴訟
    移送管轄法院之民事庭，且原告應繳納訴訟費用，係就原不
    符合同法第487 條第1 項所定要件之附帶民事訴訟，為兼顧
    原告之程序選擇權、請求權時效、紛爭解決及維持實體審理
    結果等程序與實體利益，而允原告得繳納訴訟費用後，由民
    事法院審理。刑事訴訟諭知有罪之判決，原告所提之附帶民
    事訴訟與刑事訴訟法第487 條第1 項規定要件不符者，刑事
    訴訟法雖漏未規定，但基於同一理由，上開刑事訴訟法第50
    3 條之規定應類推適用之，以維當事人之訴訟權益。再按附
    帶民事訴訟由刑事庭移送民事庭以後，依刑事訴訟法第 490
    條但書規定，應適用民事訴訟法之規定辦理，則移送民事庭
    之附帶民事訴訟，依法應繳納訴訟費用而未繳納者，依民事
    訴訟法第249 條第1 項但書規定，自應定期先命補正，其未
    遵命補正者，始得依同條項第6 款以起訴不合程式而駁回之
    （最高法院108 年度台抗大字第953 號民事裁定意旨參照）
    。
二、本件原告就本院107 年度金重訴字第1 號刑事案件（下稱系
    爭刑事案件，）提起附帶民事訴訟，經本院刑事庭裁定移送
    前來（107 年度附民字第589 號）。惟查：刑法第215 條業
    務文書登載不實罪，係屬侵害國家或社會法益之罪，而系爭
    刑事案件判決僅認定被告簡良鑑共同犯業務登載不實罪，被
    告簡良鑑其餘被訴部分均無罪。基上，原告並非被告簡良鑑
    於系爭刑事案件所認定犯罪事實之直接被害人，此部分自不
    得依刑事訴訟法第487 條第1 項規定提起附帶民事訴訟程序
    。故而，惟揆諸上開說明，本件原告對被告簡良鑑所提起之
    附帶民事訴訟，應以獨立之民事訴訟視之，並先依民事訴訟
    法相關規定，命其補正程式之欠缺，以保障原告之訴訟權益
    。
三、本件原告起訴對被告簡良鑑請求損害賠償，既無刑事訴訟法
    第504 條第2 項免納裁判費之適用，依上開說明，原告自應
    就其請求之範圍（即被告簡良鑑應給付原告美金2,800 萬元
    及新臺幣125,022,794 元及法定利息）繳納裁判費。是本件
    訴訟標的金額為新臺幣994,422,794 元【計算式：美金2,80
    0 萬元×31.05 （訴訟繫屬日民國107 年8 月23日臺灣銀行
    賣出收盤匯率）＋新臺幣125,022,794 元＝新臺幣869,400,
    000 元＋新臺幣125,022,794 元＝新臺幣994,422,794 元】
    ，應徵第一審裁判費新臺幣7,779,111 元。茲依民事訴訟法
    第249 條第1 項第6 款之規定，限原告於本裁定送達後10日
    內，向本院補繳上開金額，逾期不繳，即駁回其對於被告簡
    良鑑之訴。
四、依民事訴訟法第249條第1項但書規定，裁定如主文。
中    華    民    國   110    年    9     月    24    日
                    民事第五庭法  官  鄭靜筠
正本係照原本作成。
如不服本裁定關於核定訴訟標的價額部分，應於送達後10日內向
本院提出抗告狀，並繳納抗告費新臺幣1,000元；其餘關於命補
繳裁判費部分，不得抗告。
中    華    民    國   110    年    9     月    24    日
                              書記官  李方云